臺灣彰化地方法院刑事判決　　　　　　　 94年度易字第642號
公　訴　人　台灣彰化地方法院檢察署檢察官
被　　　告　乙○○
上列被告因詐欺等案件，經檢察官提起公訴（94年度偵字第680
號），本院判決如下：
    主  文
乙○○連續行使偽造之私文書，足以生損害於他人，處有期徒刑
玖月。
如附表所示宏源貿易股份有限公司送貨單（壹式參聯）簽章欄上
偽造之客戶署押均沒收。
    事  實
一、乙○○自民國93年1月5日起，任職於專門批發汽、機車零件
    及石油製品之位於彰化縣秀水鄉金陵村安南巷71號宏源貿易
    股份有限公司（下稱宏源公司），擔任業務員職務，負責汽
    、機車零件及油品之銷售業務，該公司業務銷售流程為乙○
    ○負責向外招攬客戶，遇有客戶訂購商品時，即先紀錄於個
    人之筆記本，翌日再向宏源公司之負責人魏進福回報客戶需
    要之品名、種類及數量，宏源公司負責人魏進福再將相關貨
    品提領交付乙○○轉付客戶，待交貨予客戶時，乙○○並當
    場填寫1式3聯載明品名、產品編號、數量、單價、金額等項
    目於宏源公司之送貨單上，由客戶核對無誤後簽名於簽章欄
    ，送貨單1聯（綠色）交付客戶以供核對，1聯（紅色）繳回
    宏源公司作為查核、請款之依據，另1聯（白色）則由乙○
    ○保管，以作為隔月收取帳款之用，並於收取帳款後將保存
    之送貨單繳回宏源公司。詎乙○○因自身財務狀況不佳，竟
    利用上開銷售流程宏源公司無法確實掌握客戶有無下單之事
    實，乃基於意圖為自己不法所有之概括犯意，自94年1月6日
    起至同年2月13日止，連續16次（依附表送貨單所載之日期
    ）向宏源公司負責人魏進福佯稱有如附表所示之客戶訂貨，
    使魏進福不疑有他，陷於錯誤而如數交付如附表金額所示之
    各項汽車油品，乙○○旋即將所收受之油品交付予不詳名稱
    之車行，用以抵銷其個人之債務，且為掩飾其犯行，乙○○
    於各次詐取油品後，與「魏名利」、「周恆德」等真實年籍
    不詳之成年男子基於偽造私文書之概括犯意聯絡與行為分擔
    ，由乙○○先行於送貨單上填載不實之品名、數量及金額後
    ，再由渠等3人於附表所示之送貨單日期，在台中市○○路
    或成都路等處，於1式3聯之送貨單上簽章欄共同偽造如附表
    所示之署押，用以表示如附表所示之客戶均已收受送貨單所
    載油品之證明，而共同偽造完成送貨單私文書，足以生損害
    於附表所示之公司或商號，乙○○隨即將紅色請款聯持以交
    還宏源公司而行使之，先後共計詐取價值新台幣（下同）53
    萬8200元（起訴書誤載為51萬5700元）之油品。嗣因宏源公
    司按送貨單所記載之客戶名稱，欲收取帳款未果，始查悉上
    情。
二、案經宏源公司訴請臺灣彰化地方法院檢察署檢察官偵查起訴
    。
　　理  由
一、訊據被告乙○○固不否認其確有於上述時間，受僱擔任告訴
    人宏源公司之業務員職務，負責汽、機車零件及油品之銷售
    ，惟因其任職前財務狀況已然不佳，乃向告訴人公司佯稱如
    附表所示凱泰汽車、益忠輪胎、立順機車精品、安城重車行
    等客戶訂購油品，待告訴人公司如數給付油品後，伊再用以
    抵償其個人債務，嗣後並偽造送貨單等事實，惟辯稱其餘如
    附表所示之送貨單確實係客戶向伊訂購，伊並將油品送予客
    戶簽收，僅尚未收取貨款云云。經查，被告上開詐欺及行使
    偽造私文書等犯罪事實，業據告訴代理人甲○○於警、偵訊
    中指訴綦詳，並結證在卷，證稱：「今年（93年）2月中旬
    ，有一客戶福根社輪胎打電話來稱乙○○欠他修車錢，我就
    順便問他何時可以收貨款，他說他沒有訂貨，也沒有收到貨
    」、「我有寄存證信函問重車館、伊豆國際株式會社，他們
    都說沒有，其他客戶我依照名片詢問，是否有跟我們公司訂
    貨，他們都說沒有」、「我問過凱泰、技嘉、標緻金獅、車
    小鎮、重車館、伊豆國際株式會社、福根社，他們都說沒有
    收到貨，所以他們也沒有簽過名，其他的因為沒有名片，所
    以我沒有問，但乙○○曾打電話來說，他都沒有送貨給他們
    」等語（見93年度發查字第236號第84、85、86頁），復有
    告訴人宏源公司提出之營利事業登記證、被告親筆之客戶訂
    購明細筆記本影本、被告偽造之送貨單19張、被告之履歷表
    、薪資袋、告訴人寄發與客戶之存證信函暨掛號郵件收件回
    執等附卷可稽。而被告於偵查供稱除附表所示之「重車館」
    2 張、「福根社輪胎」1張、「伊豆國際會社」1張等4張送
    貨單確實有送貨外，其餘送貨單均屬虛構，送貨單上之客戶
    簽名，亦係由友人代簽，事實上並無客戶要拿貨，乃伊將油
    品拿去抵償債務等語（見94年度偵字第680號卷第14、15、1
    6頁），核與被告於本院審理時之辯解不符；徵諸證人陳鴻
    烈即「重車館」之負責人、陳崇高即「福根社輪胎」之店長
    、謝文泰即「伊豆國際會社」之負責人於偵查中均一致證稱
    未曾收受如附表所示送貨單上列載之油品，亦未曾於送貨單
    上簽收，而證人謝文泰更證稱其公司已不叫「伊豆國際會社
    」，早改名為「伊豆汽車材料行」，伊並不認識被告等語（
    見94年度偵字第680號卷第32、33、37頁），顯見被告上開
    於偵查中之辯詞，應非屬實，且於上開證人到庭結證後，被
    告即坦承上述「重車館」2張、「福根社輪胎」1張、「伊豆
    國際會社」1張等4張送貨單亦係伊所偽造等語，自堪信告訴
    人之指訴應可採信。此外，佐以告訴人另曾針對上開詐欺犯
    行對被告提起民事訴訟，並獲致勝訴之判決，有本院93年度
    訴字第460號判決書1份在卷可憑（見94年度偵字第680號卷
    第24頁），從而，本件事證明確，被告詐欺及行使偽造私文
    書之犯行堪可認定，應依法予以論科。
二、按刑法第215條所謂業務上登載不實之文書，乃指基於業務
    關係，明知為不實之事項，而登載於其業務作成之文書而言
    ，然查本件告訴人公司之送貨單，雖係由被告因業務之關係
    向客戶招攬訂購油品時而製作之文書，其上並登載品名、產
    品編號、數量、單價、金額等事項，惟該送貨單上右下欄另
    設有「簽章」欄，乃用以表示客戶業已收受送貨單所載油品
    之證明，而具有收據之作用，自應論以私文書，並非僅屬單
    純之業務文書。是核被告乙○○所為，係犯刑法第339條第1
    項之詐欺取財罪及第216條、第210條之行使偽造私文書（起
    訴書原載稱被告係犯刑法第216條、第215條之行使業務登載
    不實文書罪，惟於本院審理時，業經檢察官當庭更正如上）
    。被告偽造送貨單上客戶之簽名而犯偽造私文書部分，與「
    魏名利」、「周恆德」等真實年籍不詳之成年男子間，有犯
    意之聯絡與行為之分擔，均為共同正犯；渠等偽造如附表所
    示客戶署押之行為，乃係偽造私文書之部分行為，而偽造私
    文書後由被告乙○○持以行使，偽造之低度行為，亦為行使
    偽造私文書之高度行為所吸收，均不另論處。被告先後多次
    行使偽造私文書之犯行，時間緊接，顯係基於概括之犯意，
    觸犯構成要件相同之罪名，應依連續犯論以一罪，並加重其
    刑。又被告連續行使偽造私文書之目的，係為掩飾其詐取告
    訴人油品之犯行，是所犯行使偽造私文書及詐欺取財罪2罪
    間，有方法、結果之牽連關係，應依刑法第55條後段之規定
    ，從較重之連續行使偽造私文書罪論處。爰審酌被告之品行
    、犯罪之動機、目的、方法、手段、品行、所得利益、所生
    危害，及其犯後始終未曾賠償告訴人損害等一切情狀，量處
    如主文所示之刑，以示懲儆。如附表所示之送貨單，因非屬
    被告所有，性質亦非為違禁物，依法自不得沒收，然其上所
    附客戶之署押（1式3聯）既屬偽造，均應依法宣告沒收；又
    如附表編號九、十一、十五送貨單上簽章欄縱無法辨識，猶
    可認知其簽署之用意，仍不失為偽造署押之性質，附此敘明
    。
據上論斷，應依刑事訴訟法第299條第1項前段、刑法第56條、第
216 條、第210 條、第219 條、第339 條第1 項、第55條、罰金
罰鍰提高標準條例第1 條前段，判決如主文。
本案經檢察官何蕙君到庭執行職務。
中　　華　　民　　國　　94　　年　　10　　月　　28　　日
                  刑事第二庭      審判長法官  王義閔
                                      法  官  李雅俐
                                      法  官  廖政勝
以上正本證明與原本無異。
如不服本判決，應於判決送達後10日內，向本院提出上訴狀（須
附繕本）。
告訴人或被害人對於判決如有不服具備理由請求檢察官上訴者，
其上訴期間之計算係以檢察官收受判決正本之日期為準。
中　　華　　民　　國　　94　　年　　10　　月　　28　　日
                                      書記官  詹國立
附表（送貨單1式3聯：1聯為存根白色、1聯為客戶聯綠色、1聯
      為請款聯紅色）
編號  送貨日  客戶名稱         金額（新台幣） 簽章欄
一、  930106  凱泰汽車           7800         「明」
二、  930107  技嘉汽車           5000         「許」
      930107  標緻金獅汽車       9800         「陳」
三、  930108  益忠輪胎           5100         「張閔忠」
四、  930109  技嘉汽車           6000         「許」
五、  930111  棨南汽車           3000         「陳民政」
六、  930112  重車館             6600         「仁」
七、  930113  伊豆國際株式會社   155200       「文泰」
      930113  重車館             63000        「仁」
八、  930116  福根社輪胎         22800        「崇」
九、  930120  正輝汽車           32400         難以辨識
十、  930129  凱泰汽車（員林店） 19200        「張正男」
十一、930131  安城重車行         69500         難以辨識
十二、930203  立順機車精品       21000        「徐連宗」
十三、930205  金獅汽車           6000         「陳」
十四、930206  益忠輪胎           20000        「張閔忠」
十五、930207  車小鎮汽車百貨     13800        「治」
      930207  正輝汽車           6800          難以辨識
十六、930213  聖中汽車           14000        「阿明」
                            總計538200
